【裁判字號】    90,再易,2
【裁判日期】    900516
【裁判案由】    確認經界
【裁判全文】
臺灣嘉義地方法院民事判決  九十年度再易字第二號
    再審原告    甲○○
    再審被告    臺灣省嘉南農田水利會
    法定代理人  徐金錫
右當事人間請求確認經界事件，再審原告對於中華民國九十年一月十日本院八十九年
度簡上字第八二號確定判決提起再審之訴，本院判決如左：
    主      文
再審之訴駁回。
再審訴訟費用由再審原告負擔。
    事    實
甲、再審原告方面：
一、聲明：
    求為判決原確定判決廢棄。
    確認座落嘉義縣六腳鄉○○○段六斗小段六六六之一號，如附圖所示之Ａ點、
      Ｂ點、Ｃ點、Ｄ點內斜線部分面積二四、三二平方公尺之土地，為再審原告所
      有。
    認再審原告就坐落嘉義縣六腳鄉○○○段六斗小段六三八號，與其相鄰同段六
      六六之一號之經界線，應如附圖所示之Ｂ、Ｃ兩點直線。
二、陳述：
    依地籍測量實施規則第一百三十四條：地籍原圖相互接合，圖上之差，除因圖
      紙伸縮影響外，其在零點四公釐以上者，應實地檢查並更正之。又依辦理圖解
      法土地界址鑑定作業注意事項第二十三、複丈土地如地籍圖原經界線有錯誤者
      ，應依法更正後，再另訂日期通知申請人及權利關係人辦理。其係司法機關囑
      託土地複丈案件，應迅速依法更正，並先函復囑託之司法機關。又依土地測量
      局法院囑託土地界址鑑定測量作業手冊拾壹、套合分析及計算面積：二、成果
      套合分析：（一）圖解區：５、如地籍圖經界線有錯誤者，應依「辦理圖解法
      土地界址鑑定作業注意事項」第二十三項規定，報局函請土地所在地政事務所
      依法更正，並副知囑託法院。
    查本案接圖不符處最大者超過一公釐（規定不得超過○．四公釐），依地籍圖
      比例尺一千二百分之一換算實地距離，超過一．二公尺以上，而系爭土地地籍
      圖依比例尺量距僅一公尺而已，按測量之術語，測量之成果圖超過規定之公差
      ，即屬錯誤（不能使用），依證人（嘉義縣政府承辦人員及土地測量局承辦人
      員）之證詞，均已陳述證明本案確實接圖不符，又依上揭法律明文規定應辦理
      更正，原審未命嘉義縣政府依法辦理更正，卻以嘉義縣政府之「隨意接圖」作
      為測量之依據
    依嘉義縣政府八八府地測字第一二四五五一號函稱：為本縣六腳鄉○○○段六
      斗小段六三八、六六六之一號土地跨越二圖幅，接圖誤差一案，經與朴子地政
      事務所研討結果，因涉及全重劃區地籍圖幅，無法就上開地號部份修正圖廓線
      。既然「無法修正」，嘉義縣政府為何於嗣後隨意接圖供土地測量局作為複丈
      成果圖製作之依據，顯然嘉義縣政府嗣後所提供之「接圖」係違背法令。依違
      背法令之「接圖」所製作之複丈成果圖，自然不正確，也是違背法令。
    再審原告所有六三八地號，東邊面臨二十四公尺道路，嘉義縣政府所提「接圖
      」，係以六六六之一之地籍線為準，如照此接圖則必然造成六三八地號及以南
      所有土地均變成占用道路，道路即變成「非直線」。按土地測量依法應以道路
      中心線為基點，然嘉義縣政府卻不以道路中心點為準「接圖」，卻以六六一之
      一之地籍線為基點，才造成再審原告占用再審被告六六六之一地號之土地，才
      造成兩造之經界為Ａ、Ｄ兩點，如以道路中心線為基點，則兩造之經界即為Ｂ
      、Ｃ兩點顯然嘉義縣政府之接圖違背法令。
    嘉義縣政府八九府地測字第一二七六○三號函稱：經查該地區並未辦理重劃，
      調製複丈圖如遇地籍圖之圖廓無法吻合時，一般均將經界點與經界點間以直線
      連接，並檢算面積。次查本府於八十八年八月三十日八八府地測字第一二四五
      五一號函復內政部土地測量局及內政部土地測量局第七測量隊說明（二）註明
      「檢送聯絡圖僅供參考」。顯然嘉義縣政府之「接圖」並不一定正確，僅供參
      考而已。如其將六三八地號之經界點與二十四公尺道路之經界點以直線連接，
      則兩造之經界即為Ｂ、Ｃ兩點，顯然嘉義縣政府故意提供附「但書」之  「接
      圖」，造成土地測量局「錯誤之認定」，而製作錯誤之複丈成果圖。複丈成果
      圖即有錯誤，自不得作為裁判之依據，其據以作為判決之證據自是違背法令。
    鈞院應以二十四公尺之道路作為基準，而自行認定兩造之經界應以Ｂ、Ｃ直線
      （鑑定機關錯誤之鑑定，法院可以排除適用）。
三、證據：提出嘉義縣政府八八府地測字第一二四五五一號函、嘉義縣政府八九府地
    測字第一二七六０三號函、臺灣嘉義地方法院朴子簡易庭八十七年度朴簡字第一
    五七號判決、臺灣嘉義地方法院八十九年度簡上字第八二號判決為證。
乙、再審被告方面：
    本件未經言詞辯論，再審被告亦未提出任何書狀作任何聲明或陳述。
丙、本院依職權調閱本院八十九年度簡上第八二號民事卷宗。
    理      由
一、按提起再審之訴，應於三十日之不變期間內提起。前項期間，自判決確定時起算
    。民事訴訟法第五百條第一項、第二項前段分別定有明文。查本件再審原告對於
    本院八十九年度簡上字第八二號確定判決提起再審之訴，原確定判決於九十年一
    月十日確定，業據本院調閱原確定判決核閱屬實。再查再審原告於同年二月九日
    對該確定判決提起再審之訴，有本院收文章所蓋之日期在卷可憑，依民事訴訟法
    第五百條第一、二項之規定，尚未逾提起再審之三十日不變期間，合先敘明。
二、按再審之訴，顯無理由者，得不經言詞辯論，以判決駁回之，民事訴訟法第五百
    零二條第二項定有明文。次按「民事訴訟法第四百九十六條第一項第一款所謂適
    用法規顯有錯誤者，係指確定判決所適用之法規顯然不合於法律規定，或與司法
    院現尚有效及大法官會議之解釋，或本院尚有效之判例顯然違反者而言，並不包
    括消極的不適用法規之情形在內．．．。」最高法院六十年台再字第一七０號判
    例著有明文。依該判例要旨所示，所謂適用法規顯有錯誤，必以確定判決所適用
    之法規「顯然」不合於法律規定，或與司法院現尚有效及大法官會議之解釋或判
    例而言，若確定判決於適用判例等規定時，已說明其適用之理由及依據，而該說
    明復無明顯違反該判例之旨趣時，當事人即不得以該確定判決所適用之判例與其
    主觀對該判例之解釋不同，即遽認原確定判決有適用法規顯有錯誤之再審事由。
    又按「適用法規顯有錯誤者，得以再審之訴對於確定終局判決聲明不服。但當事
    人已依上訴主張其事由或知其事由不為主張者，不在此限」，民事訴訟法第四百
    九十六條第一項但書復定有明文。經查，本件再審原告所主張各該再審理由，已
    據再審原告於本院前訴訟程序第二審中皆已有主張，並為該審於斟酌後認與判決
    之結論並無影響而未採取，此參卷附本院八十九年度簡上第八二號民事判決書及
    該審卷宗即可明瞭，是其再據為聲請再審之理由，已非可採。何況上開判決理由
    內既已詳為說明本件兩造爭執之點及原告之主張何以不採之理由，矧該適用之理
    由，既無明顯違反原確定判決所認定之事實，且核其適用法律或取捨證據，亦難
    謂有何適用法規顯有錯誤或違反證據法則之情事。何況再審原告所指摘事由，核
    係屬法院之事實認定及取捨證據範圍，依上開說明，亦與適用法規是否妥當者無
    關，自不得據此指摘，謂其有適用法規錯誤情事，據為聲請再審理由。則參照前
    開之說明，再審原告之主張即屬顯無理由，爰不經言詞辯論逕以判決駁回。
三、據上論結，本件再審原告之訴顯無理由，依民事訴訟法第五百零二條第二項、第
    七十八條，判決如主文。
中      華      民      國    九十    年      五      月      十六      日
~B臺灣嘉義地方法院民事第一庭
~B    審判長法官     曾文欣
~B    法      官     林福來
~B    法      官     蕭道隆
右為正本係照原本作成。
本判決不得上訴。
中      華      民      國    九十      年    五        月    二十一    日
~B    書  記  官      李銷勳


司法院資訊處製作；財團法人民間司法改革基金會備份。
